臺北高等行政法院判決
　　　　　　　　　　　　　　　　　　 93年度訴字第03480號
　　　　　　　　　　　　　　　.
原　　　告　全達遊覽車客運有限公司
代　表　人　甲○○
訴訟代理人　廖永煌律師
被　　　告　財政部臺北市國稅局
代　表　人　張盛和（局長）住同上
訴訟代理人　乙○○
上列當事人間因營利事業所得稅事件，原告不服財政部中華民國
93年8月26日台財訴字第09300100250號訴願決定，提起行政訴訟
。本院判決如下：
    主  文
原告之訴駁回。
訴訟費用由原告負擔。
    事  實
一、事實概要：原告民國（下同）88年度營利事業所得稅結算申
    報，自行申報全年所得額為新台幣（下同）1,152,612元，
    課稅所得額1,152,612元，原經被告依書面審核暫行核定全
    年所得額為1,156,150元，嗣被告所屬松山分局抽查結果，
    發現原告以該公司其他費用中之交通費（高速公路回數票）
    全年累計支出4, 892,730元，於88年12月31日轉列
    4,492,050元至營業成本項下，餘額400,680元經准予認列為
    其他費用。惟原告仍列報其他費用－交通費為4,562,900元
    ，計虛列費用4,162,220元，被告初查遂予以剔除。另以預
    付款申報數30,800,000元，係現金支出，依所提示帳證無法
    確認預付何項支出，依查核準則第36條之1規定設算利息收
    入2,233,000元，乃核定其全年所得額為7,459,978元。除據
    以核定補徵所漏營利事業所得稅額1,575,958元外，並依所
    得稅法第110條第1項規定按所漏稅額1,041,086元處1倍之罰
    鍰計1,041,000元（計至百元止）。原告不服，就全年所得
    額及罰鍰項目，申請復查，未獲變更，提起訴願，遭訴願決
    定駁回，遂向本院提起行政訴訟。
二、兩造聲明：
　(一)原告聲明：
    1.訴願決定、復查決定及原處分均撤銷。
    2.訴訟費用由原告負擔。
  (二)被告聲明：
    1.駁回原告之訴。
    2.訴訟費用由原告負擔。
三、兩造之爭點：
  (一)原告主張：
    1.有關交通費憑證不符部份：
      (1)按經驗法則運用，一般購置回數票採現金支付，故被告
        要求提供支付事實，原告提出回數票收據，尚屬支付事
        實證明，復原告提出帳證傳票亦皆為此記載。被告竟未
        予採信，亦未說明因購入之回數票支付事實為何種方式
        ，實有違經驗法則之判斷。
      (2)再按行政院88年10月1日台訴字第36289號決定：「倘再
        訴願人未取具合法憑證部份，查有銷貨事實，宜否仍認
        列其虛列成本？尚待斟酌。」
      (3)被告查核時，即未查核收入旅程明細如營運量及表單所
        載承運路程是否應經高速公路收費站，觀其合約所載承
        攬旅程內容包括月分、天數、趟數及過路次數，理應可
        推論其交通費發生之可能性，尚無虛列成本情況。若屬
        不合理次數或溢列情況，依準則規定再予剔除，方屬合
        理。
    2.有關利息計列部份：
      (1)按行政法院88年9月23日88年判字第3535號判決：「惟
        上開金額其中若確有非屬銷售收入者，被告本應予改列
        正確科目，應依原告申報核定，亦有違誤。」
      (2)本案申請復查及訴願時，原告即指稱係屬會計人員疏忽
        未將帳列沖轉，且購入之運輸設備皆係取具合法憑證且
        經監理單位登記並取具行照，依實情而言，若為應付帳
        款時，亦即可向出售公司查詢，原告是否未付購車款項
        ，若已支付時顯然表示原告貨款已付，尚無應付款存在
        。復可證明原告所言屬實，是故應將應付款與預付款沖
        轉。否則被告之核定依錯誤報表，即與核定稅額有直接
        因果關係，有違租稅法量能課稅原則與有利不利注意原
        則。
  (二)被告主張：
    1.全年所得部分：
      (1)按「公司組織之股東、董事、監察人代收公司款項，不
        於相當期間照繳或挪用公司款項，應按當年一月一日所
        適用台灣銀行之基本放款利率計算利息收入課稅。公司
        之資金貸與股東或任何他人未收取利息，或約定之利息
        偏低者，比照前項規定辦理。」、「費用及損失，未經
        取得原始憑證，或經取得而記載事項不符者，不予認定
        。前項之費用或損失，如經查明確無支付之事實，而係
        虛列費用或損失逃稅者，應依所得稅法第一百十條之規
        定處罰。」分別為行為時查核準則第36條之1、第67條
        第1項、第2項所明定。
      (2)原告本年度申報營業收入淨額22,711,241元，全年所得
        為1,152,612元，被告原查略以：其他費用中之交通
        費（高速公路回數票）全年累計支出4,892,730元，12
        月31日轉列4,492,050元至營業成本項下，餘額400,680
        元准予認列為其他費用。惟原告仍列報其他費用-交通
        費為4,562,900元，計虛列費用4,162,220元應予剔除。
        預付款申報數30,800,000元，係現金支出，依所提示
        帳證無法確認預付何項支出，依查核準則第36條之1規
        定設算利息收入2,233,000元。調整後全年所得為7,459
        ,978元。並就所漏稅額，處以1倍罰鍰1,041,000元。
      (3)經查：
        系爭虛列其他費用-交通費4,162,220元乙節，原告雖
          於復查階段補提示17份購買國道高速公路回數票證明
          單金額3,987,000元，惟查所提示憑證，郵局戳記之
          年度日期均模糊不清，無法辨識，其中2張憑證其月
          、日竟為2月29日（查88年2月並無29日），故仍缺合
          法憑證以實其說，帳上亦無法佐證有支付事實。原核
          定依前揭查核準則第67條第1項、第2項規定，核認其
          為虛列費用，洵無違誤。原告復執前詞爭執，仍難認
          有理由，核無足採。何況原告系爭年度交通費（高速
          公路回數票）轉列營業成本計4,492,050元，被告業
          已核實認列，並於其他費用項下再予認列交通費（高
          速公路回數票）400,680元，該科目被告全年總計核
          認4,892,730元，惟原告卻對已核認之營業成本項下
          交通費避而不談，而儘論列報其他費用項下交通費3,
          987,000元，與其當年度合約承攬旅程所需交通費相
          當，益證系爭其他費用-交通費有虛列情事。
        至於設算利息收入乙節，因原告所提示帳證無法確認
          預付何項支出，故原核定就預付款申報數依查核準則
          第36條之1規定設算利息收入尚無違誤，原告空言主
          張，所訴殊無足採。
    2.罰鍰部分
      (1)按「納稅義務人已依本法規定辦理結算申報，但對依本
        法規定應申報課稅之所得額有漏報或短報情事者，處以
        所漏稅額兩倍以下之罰鍰。」為所得稅法第110條第1項
        所明定。
      (2)基於前項虛列費用之同一事實及理由，被告原核定依前
        揭所得稅法第110條第1項規定，就所漏稅額處以1倍之
        罰鍰，計1,041,000元。原核定尚無違誤，應予維持。
        原告空言主張，所訴殊無足採。
    3.據上論述，本件原處分及復查、訴願決定均無違誤，請求
      判決如被告答辯之聲明。
    理  由
一、按「公司組織之股東、董事、監察人代收公司款項，不於相
    當期間照繳或挪用公司款項，應按當年一月一日所適用台灣
    銀行之基本放款利率計算利息收入課稅。公司之資金貸與股
    東或任何他人未收取利息，或約定之利息偏低者，比照前項
    規定辦理。」、「費用及損失，未經取得原始憑證，或經取
    得而記載事項不符者，不予認定。前項之費用或損失，如經
    查明確無支付之事實，而係虛列費用或損失逃稅者，應依所
    得稅法第110條之規定處罰。」分別為行為時營利事業所得
    稅查核準則第36條之1、第67條第1項、第2項所明定。次按
    「納稅義務人已依本法規定辦理結算申報，但對依本法規定
    應申報課稅之所得額有漏報或短報情事者，處以所漏稅額兩
    倍以下之罰鍰。」為所得稅法第110條第1項所明定。
二、查原告本年度申報營業收入淨額22,711,241元，全年所得為
    1,152,612元，被告原查以，其他費用中之交通費（高速
    公路回數票）全年累計支出4,892,730元，12月31日轉列
    4,492,050元至營業成本項下，餘額400,680元准予認列為其
    他費用。惟原告仍列報其他費用－交通費為4,562,900元，
    計虛列費用4,162,220元應予剔除。預付款申報數30,800,
    000元，係現金支出，依所提示帳證無法確認預付何項支出
    ，依查核準則第36條之1規定設算利息收入2,233,000元。調
    整後全年所得為7,459,978元。並就所漏稅額，處以1 倍罰鍰
    1,041,000元。原告不服，就全年所得額及罰鍰項目，申請
    復查，未獲變更，提起訴願，遭訴願決定駁回之事實，有原
    告88年度營利事業所得稅結算申報書及核定通知書、復查申
    請書及訴願書等附原處分卷足稽，自堪認為真實。兩造主要
    爭執在：原告有無虛列其他費用－交通費4,162,220元及所
    列預付款30,800,000元是否實在？經查：
    (一)系爭虛列其他費用－交通費4,162,220元部分：原告雖於
      復查階段補提示17份購買國道高速公路回數票證明單金額
      3,987,000元，但查所提示憑證，郵局戳記之年度日期均
      模糊不清，無法辨識，而其中2張憑證其月、日竟為2月29
      日，亦與88年2月間之日曆有背（並無2月29日），分別有
      其所提證明單影本附卷可查，均無足證明其上開主張之事
      實而無足憑採。原核定依前揭查核準則第67條第1項、第2
      項規定，核認其為虛列費用，並無不合。原告復執前詞爭
      執，難認可採。至原告所提之上開證明單既無法證明其他
      費用－交通費4,162,220元部分，則其言詞辯論意旨狀所
      稱依上開證明單金額僅為3,990,000元而非4,162,220元等
      云，顯有前後不符之矛盾，委無可採。
    (二)況原告系爭年度交通費（高速公路回數票）轉列營業成本
      計4,492,050元，業經被告核實認列，並於其他費用項下
      再予認列交通費（高速公路回數票）400,680元，該科目
      被告全年總計核認4,892,730元，有該核定通知書附卷可
      參，惟原告卻對已核認之營業成本項下交通費避而不談，
      而僅論列報其他費用項下之交通費3,987,000元爭執，而
      該費用與其當年度合約承攬旅程所需交通費數目竟相當，
      足證系爭其他費用－交通費確有虛列情事。
    (三)至於設算利息收入部分，原告所提示帳證並無法確認其預
      付何項支出，故被告原核定就預付款申報數依查核準則第
      36條之1規定設算其利息收入亦無違誤，原告主張係會計
      人員作業錯誤所致，並提出發票及原告87年度損益表為證
      等語。然查，已付款始有開立發票情形，原告既主張預付
      款部分已開立發票，衡情當無預付情形；且原告亦未提出
      所稱預付資金流向兌領資料，當未能僅憑仍有疑義之發票
      即遽認確有預付款項情形，應認原告主張之事實未能憑採
      。另原告所稱之預付款列報金額為30,800,000元，與其所
      提之發票合計金額為2,780,000元，亦不相符合，原告雖
      稱「可能」當時另購其他物品等語（見本院言詞辯論筆錄
      ），足知其亦無法確認何以兩者金額無法一致之原委，自
      難認所提發票及損益表足以證明所主張之預付款事實存在
      。況此等證物本應於初核、復查或訴願中提出，其於本院
      訴訟始提出，是否非事後臨訟補具，亦有疑義。
    (四)因之，基於前項虛列費用之同一事實及理由，被告原核定
      依前揭所得稅法第110條第1項規定，就所漏稅額處以1倍
      之罰鍰，計1,041,000元，於法自屬有據。
三、另查，原告訴稱被告本件處分有違比例及平等原則等語。惟
    按行政機關對人民不履行行政法上義務時，迫其履行義務或
    督促使其與履行義務同一狀態，所採取之方式與程度，均應
    符合比例原則，於能迫其履行實現義務之方法中選擇對義務
    人侵害最小之方法實施之，不得逾必要之程度，此為行政程
    序法第7條所明定，故於適用稅法規定予以處分時，自應參
    酌，惟本件被告係於原告申報之事實與所提示之憑據無法吻
    合為由予以剔除，並依所得稅第110條第1項規定科處最低倍
    數1倍之罰鍰，核屬依法行政之範疇，尚無違反比例原則可
    言。至於所謂平等原則係「相同事物，應為相同處理，不同
    事物，應為不同處理」，原告既未舉証証明被告有何單獨懲
    處原告之情事，空言指摘被告違反平等原則，自無足取。
四、綜上，原告所訴委無足採，從而被告引據首揭規定，就原告
    虛列報之其他費用－交通費用4,162,220元，予以剔除。
    另以預付款申報數30,800,000元，係現金支出，依所提示帳
    證無法確認預付何項支出，依查核準則第36條之1規定設算
    利息收入2,233,000元，乃核定其全年所得額為7,459,978
    元。除據以核定補徵所漏營利事業所得稅額1,575,958元外
    ，並依所得稅法第110條第1項規定按所漏稅額1,041,086元
    處1倍之罰鍰計1,041,000元，並無違誤，復查及訴願決定予
    以維持，亦無不合。原告仍執前詞訴請撤銷，為無理由，應
    予駁回。
五、本件判決基礎已經明確，兩造其餘主張或陳述，與判決結果
    無影響，不再一一論述。
據上論結，本件原告之訴為無理由，爰依行政訴訟法第98條第3
項前段，判決如主文。
中　　華　　民　　國　　94　　年　 　9　　月　 22  　 日
                 臺 北 高 等 行 政 法 院   第 六 庭
                             審 判 長 法  官　林  樹  埔
                                      法  官　許  瑞  助
                                      法  官　陳  鴻  斌
上為正本係照原本作成。
如不服本判決，應於送達後20日內，向本院提出上訴狀並表明上
訴理由，如於本判決宣示後送達前提起上訴者，應於判決送達後
20日內補提上訴理由書（須按他造人數附繕本）。
中　　華　　民　　國　   94    年  　9  　月  　22　　日
                                      書記官  蔡  逸  萱
